台灣高等法院刑事附帶民事訴訟判決
　　原　　　告　丙○○
　　　　　　　　乙○○
　　被　　　告　甲○○
上列被告因偽造文書等案件（八十八年度上訴字第二一四二號）
，原告提起附帶民事訴訟，請求損害賠償，經以八十九年度重附
民字第四五號判決後由最高法院發回更審，本院判決如下：
    主  文
原告之訴及假執行之聲請均駁回。
    事  實
一、原告方面：
    (一)聲明：
      1.被告甲○○應將坐落基隆市安樂區○○○段內寮小段六
        四六地號土地，於八十七年七月二十四日所為之所有權
        移轉登記予以塗銷。
      2.被告甲○○應將建號基隆市安樂區○○○段內寮小段二
        五○三號之建物門牌號碼為基隆市○○街十二號，於八
        十八年二月五日所為之第一次所有權登記予以塗銷。
      3.被告甲○○應將坐落基隆市安樂區○○○段內寮小段六
        四六地號之土地及其上建號基隆市安樂區○○○段內寮
        小段二五○三號之建物門牌號碼為基隆市○○街十二號
        之房屋返還與原告。
      4.被告甲○○應將台北市○○區○○段一小段一四一地號
        土地之所有權狀及建號為台北市○○區○○段一小段五
        六九號建物門牌號碼為台北市○○○路○段一三○巷二
        十六號一樓之所有權狀返還予原告。
      5.被告甲○○應將陳水城於八十七年六月二十二日向台北
        市松山區戶政事務所申請之印鑑章乙枚及
        原告。
      6.原告並願供擔保，聲請宣告假執行。
    (二)陳述：
      1.緣原告丙○○、乙○○之兄弟陳水城於八十七年六月二
        十八日在台北市中興醫院死亡，原告為其繼承人。詎被
        告甲○○竟意圖為自己不法所有，由何賴秀玉（已判無
        罪確定）將取得之
        蓋陳水城之印章，將陳水城所有坐落於基隆市安樂區○
        ○○段內寮小段六四六地號之土地於八十七年七月二十
        四日過戶登記至被告甲○○名下外，另將陳水城興建之
        建號基隆市安樂區○○○段內寮小段二五○三號之建物
        門牌號碼為基隆市○○街十二號之房屋，於八十八年二
        月五日辦理第一次所有權移轉登記於被告甲○○名下，
        並因而占有上開房地迄今。被告甲○○又持陳水城之身
        分證及印鑑章，盜蓋於華南商業銀行存摺類存款取款憑
        條，偽造存款憑條一紙，再接續在華南銀行存款憑條上
        偽造陳水城之署押，偽造陳水城匯款予被告甲○○之私
        文書，持以行使，將陳水成之存款連同解約之新臺幣（
        下同）一千萬元定期存款共一千零七萬八千元，轉帳至
        被告甲○○之帳戶內，詐得一千零七萬八千元。此部分
        之犯罪事實，亦經檢察官提起公訴，並經台灣板橋地方
        法院判處有期徒刑拾月，均緩刑二年，本案經上訴，現
        由鈞院審理中。原告因被告甲○○之行為而受有損害，
        自得於刑事訴訟程序附帶提起民事訴訟，對於被告請求
        回復其損害。
      2.按繼承人自繼承開始時承受被繼承人財產上之一切權利
        義務，民法第一千一百四十八條規定甚明。又所有人對
        於無權占有或侵奪其所有為者，得請求返還之；對妨害
        其所有權者，得請求除去之。因故意或過失不法侵害他
        人之權利者，負損害賠償責任；故意以背於善良風俗之
        方法加損害於他人者，亦同，民法第七百六十七條、第
        一百八十四條第一項分別定有明文。再者，無法律上之
        原因而受利益，致他人損害者，應返還其利益，民法第
        一百七十九條亦訂有明文。本件陳水城死亡，原告承受
        其財產上之一切權利義務，成為系爭財產之所有權人。
        雖被告以盜蓋印章、偽造文書之方式將系爭不動產移轉
        登記於其名下，然既欠缺不動產物權讓與之合意，自不
        發生不動產物權移轉之效果。又上開土地、建物及所有
        權狀均為被告無權占用中，且陳水城於八十七年六月二
        十二日向台北市松山區戶政事務所申請之印鑑章乙枚及
        其
        自得依民法第一百七十九條、第一百八十四條第一項、
        第七百六十七條之規定，請求判決如訴之聲明。
    (三)證據：援用刑事訴訟之證據。
二、被告甲○○未提出書狀，亦未作何陳述，惟依其在刑事訴訟
    之陳述，不承認有何侵權行為。
    理  由
一、按因犯罪而受損害之人，於刑事訴訟程序固得附帶提起民事
    訴訟，對於被告及依民法負賠償責任之人，請求回復其損害
    ，刑事訴訟法第四百八十七條第一項定有明文。是提起附帶
    民事訴訟請求回復之損害，須限於被訴之犯罪事實侵害個人
    私權致生之損害為限，否則縱令得依其他事由，提起民事訴
    訟，亦不得於刑事訴訟程序附帶為此請求。若法院認為原告
    提起之附帶民事訴訟不合法，即應依刑事訴訟法第五百零二
    條第一項規定，為駁回之判決。
二、本件原告本於所有權人之地位，依民法第一百七十九條不當
    得利之法律關係，及依民法第七百六十七條之規定本於所有
    權人之地位，請求判決如原告訴之聲明。揆諸前開說明，其
    於刑事訴訟程序附帶提起之本件民事訴訟，起訴並不合法，
    應予駁回。
三、原告雖另主張本於所有權人之地位，依民法第一百八十四條
    侵權行為之規定，提起本件附帶民事訴訟請求被告甲○○回
    復其損害。然依上開說明，原告請求回復之損害，須以被訴
    之犯罪事實侵害個人私權致生之損害為限。查本件被告甲○
    ○被訴偽造文書等之刑事訴訟案件，其犯罪事實並不及於原
    告訴之聲明第2.3.4.5.項部分；另關於原告訴之聲明第1.項
    部分，被告甲○○被訴之犯罪事實侵害個人私權部分係被告
    甲○○為無製作權人，而捏造陳水城名義，盜用陳水城印章
    偽造私文書進而行使偽造私文書之罪名。按刑法處罰行使偽
    造私文書罪之目的，於保護製作權以外，更重在保護文書公
    共之信用。故被告甲○○為無製作權人，竟捏造陳水城之名
    義製作不實之「贈與所有權移轉契約書」及「土地登記申請
    書」，其侵害陳水城之製作權，原告本於繼承人之地位，固
    得請求回復其損害，然原告訴之聲明第1.項部分，顯與回復
    其損害內容不合。原告得本於其他法律關係，提起民事訴訟
    ，然不得於本件刑事訴訟程序附帶為此請求。從而原告提起
    之附帶民事訴訟亦不合法，應予駁回。
四、綜上所述，原告提起本件附帶民事訴訟，依首開說明，均屬
    不合法，其假執行之聲請亦失所附麗，均應予駁回。
五、據上論斷，應依刑事訴訟法第五百零二條第一項前段，判決
    如主文。
中　　華　　民　　國　　94　　年　　5　　月　　5　　日
                  刑事第十二庭審判長法  官  李文成
                                    法  官  周盈文
                                    法  官  官有明
以上正本證明與原本無異。
部分如不服本判決應於收受送達後十日內向本院提出上訴書狀，
其未敘述上訴之理由者並得於提起上訴後十日內向本院補提理由
書（均須按他造當事人之人數附繕本）。
本判決非對於刑事訴訟之判決有上訴時不得上訴。
                                    書記官  林蓓瑜
中　　華　　民　　國　　94　　年　　5 　　月　　6 　　日
